# Anwendungsfälle

## Klimaschutz 

## Migration

### Die Migrationslage

### Internationale Lage der Fluchtmigration (2026)

* **Rekordzahlen der Vertreibung:** Weltweit sind über **117 bis 123 Millionen Menschen** auf der Flucht.
    * Trotz vereinzelter Rückgänge bleibt das Gesamtniveau auf einem historischen Höchststand seit dem Zweiten Weltkrieg.
    * Etwa jeder 65. Mensch auf der Erde ist gewaltsam vertrieben.

* **Dominanz der Binnenvertreibung (IDPs):**
    * Die Mehrheit der Betroffenen (ca. **68 Millionen**) flieht nicht über Staatsgrenzen, sondern bleibt als Binnenvertriebene im eigenen Land.

* **Zentrale Krisenherde:**
    * **Sudan:** Aktuell die größte Vertreibungskrise weltweit (über 14 Mio. Menschen auf der Flucht).
    * **Syrien & Ukraine:** Langwierige Konflikte mit weiterhin Millionen Vertriebenen, wobei Syrien durch politische Umbrüche Ende 2024 verstärkte Rückkehrbewegungen verzeichnet.
    * **Gazastreifen:** Nahezu die gesamte Bevölkerung (ca. 2 Mio. Menschen) ist intern vertrieben.
    * **Weitere Brennpunkte:** DR Kongo, Myanmar, Afghanistan und Haiti.

* **Regionale Verteilung & Lastenteilung:**
    * **71 % der Flüchtlinge** leben in Ländern mit niedrigem oder mittlerem Einkommen, meist in direkter Nachbarschaft zu den Krisenregionen.
    * Haupaufnahmeländer sind weiterhin der Iran, die Türkei, Kolumbien und Deutschland.

* **Finanzierungs- und Verantwortungskrise:**
    * Das UNHCR und andere Hilfswerke leiden unter massiven Mittelkürzungen durch wichtige Geberstaaten (z. B. USA).
    * Kürzungen von bis zu 30 % bei Personalkosten und operativen Hilfen gefährden die Grundversorgung in Lagern.

* **Neue Fluchtursachen:**
    * Der **Klimawandel** wirkt zunehmend als Multiplikator für Konflikte und zwingt Millionen zur Abwanderung, ohne dass bisher ein klarer völkerrechtlicher Schutzstatus für „Klimaflüchtlinge“ existiert.

* **Politische Trends:**
    * **Externalisierung:** Industriestaaten (insb. die EU) setzen verstärkt auf Grenzverfahren an den Außengrenzen und Abkommen mit Drittstaaten, um irreguläre Migration zu reduzieren.
    * **Instrumentalisierung:** Migration wird zunehmend als Mittel geopolitischen Drucks durch Transitstaaten eingesetzt.

### Völkerrechtliche Regelungen zur Fluchtmigration

* **Genfer Flüchtlingskonvention (GFK) von 1951 & Protokoll von 1967:**
    * **Kernstück:** Das wichtigste internationale Dokument zum Flüchtlingsrecht.
    * **Flüchtlingsdefinition:** Schutz für Personen mit begründeter Furcht vor Verfolgung wegen Rasse, Religion, Nationalität, Zugehörigkeit zu einer sozialen Gruppe oder politischer Überzeugung.
    * **Non-Refoulement-Prinzip (Art. 33):** Das absolute Verbot, Flüchtlinge in Gebiete zurückzuweisen, in denen ihnen schwere Menschenrechtsverletzungen drohen.

* **Regionale Abkommen (Erweiterte Definitionen):**
    * **OAU-Flüchtlingskonvention (Afrika, 1969):** Erweitert den Flüchtlingsbegriff auf Personen, die wegen Kriegen oder Störungen der öffentlichen Ordnung fliehen.
    * **Cartagena-Erklärung (Lateinamerika, 1984):** Schließt auch Opfer von generalisierter Gewalt und massiven Menschenrechtsverletzungen ein.

* **Europäisches Recht (EU-Ebene):**
    * **EU-Grundrechtecharta (Art. 18):** Garantiert das Recht auf Asyl.
    * **GEAS-Reform (2024/2026):** Das Gemeinsame Europäische Asylsystem harmonisiert die Anwendung der GFK in Europa. Es führt ab 2026 verbindliche Grenzverfahren und einen neuen Solidaritätsmechanismus ein.
    * **Dublin-Verordnung:** Regelt die Zuständigkeit der EU-Mitgliedstaaten für Asylverfahren (ab 2026 ergänzt durch die Verordnung über Asyl- und Migrationsmanagement).

* **Menschenrechtliche Garantien (Ergänzender Schutz):**
    * **Europäische Menschenrechtskonvention (EMRK):** Insbesondere Art. 3 (Verbot von Folter) verhindert Abschiebungen in Staaten, in denen unmenschliche Behandlung droht, selbst wenn die GFK-Kriterien nicht erfüllt sind.
    * **UN-Antifolterkonvention:** Enthält ebenfalls ein striktes Rückführungsverbot bei drohender Folter.

* **Soft Law & Globale Rahmenwerke:**
    * **Globaler Pakt für Flüchtlinge (GCR, 2018):** Ein rechtlich nicht bindender Rahmen zur besseren Lastenteilung und Unterstützung von Aufnahmeländern.
    * **UN-Leitlinien für Binnenvertriebene:** Bieten Schutzstandards für Menschen, die innerhalb ihrer Staatsgrenzen fliehen (IDPs), da die GFK formal nur beim Überschreiten internationaler Grenzen greift.

### EU-Regelungen zum Umgang mit Geflüchteten

Das Rechtssystem basiert auf dem reformierten **Gemeinsamen Europäischen Asylsystem (GEAS)** und dem **EU-Asyl- und Migrationspakt**, dessen Kernregelungen im Juni und Juli 2026 vollumfänglich wirksam werden.

**Verpflichtende Grenzverfahren**

* **Ziel:** Schnelle Entscheidung über Asylanträge von Personen mit geringer Bleibeperspektive.
* **Anwendung:** Personen aus Ländern mit einer Anerkennungsquote von unter **20 %** müssen das Verfahren direkt in Grenzzentren durchlaufen.
* **Fiktion der Nicht-Einreise:** Während des maximal **12-wöchigen Verfahrens** gelten die Betroffenen rechtlich als nicht eingereist, was Abschiebungen vereinfacht.

**Der neue Solidaritätsmechanismus**

* **Abkehr von "Dublin-Zwang":** Erstaufnahmeländer werden durch einen verpflichtenden Mechanismus unterstützt.
* **Wahlmöglichkeiten:** Mitgliedstaaten müssen entweder eine festgelegte Quote an Geflüchteten aufnehmen (**Relocation**) oder pro nicht aufgenommener Person eine Ausgleichszahlung (ca. **20.000 €**) in einen EU-Fonds leisten.
* **Operative Hilfe:** Alternativ können Sachleistungen oder Personal für den Grenzschutz bereitgestellt werden.



**Konzept der sicheren Drittstaaten** 

* **Flexibilisierung:** Die Anforderungen für die Einstufung eines Drittstaates als "sicher" wurden gesenkt.
* **Externalisierung:** Es wird verstärkt geprüft, ob Asylsuchende in Transitländer zurückgebracht werden können, zu denen sie eine "Verbindung" haben.

**Krisenverordnung**

* **Sonderregeln:** Bei massiven Fluchtbewegungen oder der instrumentellen Nutzung von Migration durch Drittstaaten (z.B. an der Ostgrenze) dürfen Staaten Schutzstandards temporär senken und Grenzverfahren ausweiten.

**Zeitplan der Umsetzung** 

* **12. Juni 2026:** Inkrafttreten der Asylverfahrensverordnung (APV) und der Anerkennungsverordnung.
* **01. Juli 2026:** Inkrafttreten der Verordnung über Asyl- und Migrationsmanagement (VAMM), die das alte Dublin-System formal ersetzt.

### Deutsche Regeln zum Umgang mit Fluchtmigration

Deutschland kombiniert verfassungsrechtliche Garantien mit einem komplexen System aus Bundesgesetzen, die durch die EU-Asylreform 2026 massiv beeinflusst werden.

**Der Asylanspruch nach dem Grundgesetz (Art. 16a GG)**

* **Das Grundrecht:** „Politisch Verfolgte genießen Asylrecht.“ Dies ist eines der wenigen Grundrechte, die nur Ausländern zustehen.

* **Einschränkung durch Drittstaatenregelung:** Wer aus einem sicheren Drittstaat (alle EU-Nachbarstaaten) einreist, kann sich nicht auf Art. 16a GG berufen. Da Deutschland von sicheren Drittstaaten umgeben ist, wird das Asylrecht heute meist über das Völkerrecht (Genfer Konvention) gewährt.

**Schutzformen nach dem Asylgesetz (AsylG)**

Neben dem Grundgesetz gibt es drei weitere Schutzstufen:

* **Flüchtlingsschutz (§ 3 AsylG):** Schutz nach der Genfer Flüchtlingskonvention bei Verfolgung aufgrund von Rasse, Religion, Nationalität etc.

* **Subsidiärer Schutz (§ 4 AsylG):** Schutz für Personen, denen im Herkunftsland ernsthafter Schaden droht (z. B. durch Bürgerkrieg), die aber keine persönliche Verfolgung nachweisen können.

* **Abschiebeverbote (§ 60 Abs. 5/7 AufenthG):** Greifen, wenn eine Abschiebung die Menschenrechte verletzen würde (z. B. bei schwerer Krankheit).





## Internationale Sicherheit 

## NATO

Das Folgende basiert auf @koschut_westliche_2023

### Die NATO-Staaten

```{r}
#| message: false
#| warning: false


# Notwendige Pakete laden
library(knitr)
library(kableExtra) # Optional für noch schönere Formatierung
library(dplyr)

# 1. Erstellen des Dataframes
nato_tabelle_df <- data.frame(
  Jahr = c(
    "1949 (Gründer)", "1952", "1955", "1982", "1999", 
    "2004", "2009", "2017", "2020", "2023", "2024"
  ),
  Staaten = c(
    "Belgien, Dänemark, Frankreich, Island, Italien, Kanada, Luxemburg, Niederlande, Norwegen, Portugal, Ver. Königreich, USA",
    "Griechenland, Türkei",
    "Deutschland (damals Westdeutschland)",
    "Spanien",
    "Polen, Tschechien, Ungarn",
    "Bulgarien, Estland, Lettland, Litauen, Rumänien, Slowakei, Slowenien",
    "Albanien, Kroatien",
    "Montenegro",
    "Nordmazedonien",
    "Finnland",
    "Schweden"
  )
)

# 2. Ausgabe mit knitr::kable
# 'format = "simple"' reicht oft aus, 'pipe' sieht in RMarkdown am besten aus.
knitr::kable(
  nato_tabelle_df, 
  caption = "Chronologische Übersicht der NATO-Beitritte",
  col.names = c("Beitrittsjahr", "Mitgliedstaaten"),
  align = "ll" # Linksbündig für beide Spalten
)
```



```{r}
#| message: false
#| warning: false
#| fig-cap: "Die NATO-Staaten"
#| include: false
#| eval: false

library(tidyverse)
library(rnaturalearth)
library(sf)

# 1. Geodaten laden und reparieren
# 'st_make_valid' stellt sicher, dass alle Grenzen geometrisch korrekt sind
world <- ne_countries(scale = "medium", returnclass = "sf") %>% 
  st_make_valid()

# 2. NATO-Daten mit den EXAKTEN Namen aus 'rnaturalearth'
# Hinweis: USA heißt dort "United States", Tschechien heißt "Czech Rep."
nato_accession <- data.frame(
  name = c(
    "Belgium", "Denmark", "France", "Iceland", "Italy", "Canada", 
    "Luxembourg", "Netherlands", "Norway", "Portugal", "United Kingdom", 
    "United States",  # WICHTIG: Statt USA
    "Greece", "Turkey",
    "Germany",
    "Spain",
    "Poland", 
    "Czech Rep.",    # WICHTIG: Statt Tschechien / Czech Republic
    "Hungary",
    "Bulgaria", "Estonia", "Latvia", "Lithuania", "Romania", "Slovakia", "Slovenia",
    "Albania", "Croatia",
    "Montenegro",
    "N. Macedonia",
    "Finland",
    "Sweden"
  ),
  beitritt = c(
    rep("1949", 12), rep("1952", 2), "1955", "1982", rep("1999", 3),
    rep("2004", 7), rep("2009", 2), "2017", "2020", "2023", "2024"
  )
)

# 3. Daten verbinden
nato_map <- world %>%
  left_join(nato_accession, by = "name")

# 4. Karte plotten
ggplot(data = nato_map) +
  # Hintergrund: Alle Länder der Welt in hellem Grau
  geom_sf(fill = "grey90", color = "white", size = 0.1) +
  # Vordergrund: Nur NATO-Staaten farbig markieren
  geom_sf(data = nato_map %>% filter(!is.na(beitritt)), 
          aes(fill = beitritt), color = "white", size = 0.1) +
  # Zoom auf NATO-relevantes Gebiet (Nordamerika + Europa)
  coord_sf(xlim = c(-130, 50), ylim = c(23, 80)) +
  # Farbskala für die Beitrittsjahre
  scale_fill_viridis_d(option = "viridis", name = "Beitrittsjahr") +
  theme_minimal() +
  labs(
    title = "Mitgliedstaaten der NATO nach Beitrittsjahr",
    subtitle = "Korrektur: USA (United States) und Tschechien (Czech Rep.) integriert",
    caption = "Daten: rnaturalearth | Stand: 2024"
  ) +
  theme(
    panel.grid = element_blank(), 
    axis.text = element_blank(),
    legend.position = "bottom"
  )

```



### Inhaltlicher Kern der Nato

- Beistandspflicht nach Art. 5

- Politische Absichtserklärung, keine harte Verbindlichkeit

- Erst ein Anwendungsfall (nach den Anschlägen des 11. September 2001)

### Die vier Säulen der NATO

- Wertegemeinschaft

- Handlungsgemeinschaft

- Kommunikationsgemeinschaft

- Emotionale Bindung



### Phasen der Nato-Geschichte

- **Aufbau- und Konsolidierungsphase** (kalter Krieg)

- **Selbstfindungsphase** (nach dem kalten Krieg)

- **Rückbesinnungsphase** (seit 2014)

### Das Freifahrerproblem 

s. Tafelaufschrieb