# Anwendungsfälle

## Klimaschutz 

## Migration

## Internationale Sicherheit 

## NATO

Das Folgende basiert auf @koschut_westliche_2023

### Die NATO-Staaten

```{r}
#| message: false
#| warning: false


# Notwendige Pakete laden
library(knitr)
library(kableExtra) # Optional für noch schönere Formatierung
library(dplyr)

# 1. Erstellen des Dataframes
nato_tabelle_df <- data.frame(
  Jahr = c(
    "1949 (Gründer)", "1952", "1955", "1982", "1999", 
    "2004", "2009", "2017", "2020", "2023", "2024"
  ),
  Staaten = c(
    "Belgien, Dänemark, Frankreich, Island, Italien, Kanada, Luxemburg, Niederlande, Norwegen, Portugal, Ver. Königreich, USA",
    "Griechenland, Türkei",
    "Deutschland (damals Westdeutschland)",
    "Spanien",
    "Polen, Tschechien, Ungarn",
    "Bulgarien, Estland, Lettland, Litauen, Rumänien, Slowakei, Slowenien",
    "Albanien, Kroatien",
    "Montenegro",
    "Nordmazedonien",
    "Finnland",
    "Schweden"
  )
)

# 2. Ausgabe mit knitr::kable
# 'format = "simple"' reicht oft aus, 'pipe' sieht in RMarkdown am besten aus.
knitr::kable(
  nato_tabelle_df, 
  caption = "Chronologische Übersicht der NATO-Beitritte",
  col.names = c("Beitrittsjahr", "Mitgliedstaaten"),
  align = "ll" # Linksbündig für beide Spalten
)
```



```{r}
#| message: false
#| warning: false
#| fig-cap: "Die NATO-Staaten"
#| include: false
#| eval: false

library(tidyverse)
library(rnaturalearth)
library(sf)

# 1. Geodaten laden und reparieren
world <- ne_countries(scale = "medium", returnclass = "sf") %>% 
  st_make_valid() # Repariert Geometrie-Fehler

# 2. NATO-Daten
nato_accession <- data.frame(
  name = c(
    "Belgium", "Denmark", "France", "Iceland", "Italy", "Canada", 
    "Luxembourg", "Netherlands", "Norway", "Portugal", "United Kingdom", "United States",
    "Greece", "Turkey", "Germany", "Spain", "Poland", "Czech Rep.", "Hungary",
    "Bulgaria", "Estonia", "Latvia", "Lithuania", "Romania", "Slovakia", "Slovenia",
    "Albania", "Croatia", "Montenegro", "N. Macedonia", "Finland", "Sweden"
  ),
  beitritt = c(
    rep("1949", 12), rep("1952", 2), "1955", "1982", rep("1999", 3),
    rep("2004", 7), rep("2009", 2), "2017", "2020", "2023", "2024"
  )
)

# 3. Join
# Wir behalten alle Länder für den Hintergrund, fügen aber die NATO-Infos hinzu
nato_map <- world %>%
  left_join(nato_accession, by = "name")

# 4. Plotten mit sicherem Ausschnitt
ggplot(data = nato_map) +
  # Hintergrund: Alle Länder grau
  geom_sf(fill = "grey90", color = "white", size = 0.1) +
  # Vordergrund: Nur NATO-Staaten farbig (wo beitritt nicht NA ist)
  geom_sf(data = nato_map %>% filter(!is.na(beitritt)), 
          aes(fill = beitritt), color = "white", size = 0.1) +
  # Koordinaten-Begrenzung ohne st_crop (stabiler)
  coord_sf(xlim = c(-130, 50), ylim = c(20, 80)) +
  scale_fill_viridis_d(option = "viridis", name = "Beitrittsjahr") +
  theme_minimal() +
  labs(title = "NATO-Mitglieder nach Beitrittsdatum") +
  theme(panel.grid = element_blank(), axis.text = element_blank())

```



### Inhaltlicher Kern der Nato

- Beistandspflicht nach Art. 5

- Politische Absichtserklärung, keine harte Verbindlichkeit

- Erst ein Anwendungsfall (nach den Anschlägen des 11. September 2001)

### Die vier Säulen der NATO

- Wertegemeinschaft

- Handlungsgemeinschaft

- Kommunikationsgemeinschaft

- Emotionale Bindung



### Phasen der Nato-Geschichte

- **Aufbau- und Konsolidierungsphase** (kalter Krieg)

- **Selbstfindungsphase** (nach dem kalten Krieg)

- **Rückbesinnungsphase** (seit 2014)

### Das Freifahrerproblem 

s. Tafelaufschrieb