# Aktuelle Dynamiken im Gefüge der Staaten und der Global Governance

## Machtverschiebung

```{r}
#| message: false
#| warning: false

# library(jsonlite)

# Fetch the data
df <- read.csv("https://ourworldindata.org/grapher/gdp-worldbank.csv?v=1&csvType=full&useColumnShortNames=true")

# Fetch the metadata
# metadata <- fromJSON("https://ourworldindata.org/grapher/gdp-worldbank.metadata.json?v=1&csvType=full&useColumnShortNames=true")

# head(df)


g7_countries <- c("Canada", "France", "Germany", "Italy", "Japan", "United Kingdom", "United States")

brics_countries <- c(
  "Brazil",
  "Russia",
  "India",
  "China",
  "South Africa",
  "Egypt",
  "Ethiopia",
  "Iran",
  "United Arab Emirates",
  "Indonesia"
)

library(tidyverse)

G7_sum <- df %>% group_by(Year) %>%
  filter(Entity %in% g7_countries) %>%
  summarise(ny_gdp_mktp_pp_kd = sum(ny_gdp_mktp_pp_kd)) %>%
  mutate(Entity= "G7")

# head(G7_sum)

BRICS_sum <- df %>% group_by(Year) %>%
  filter(Entity %in% brics_countries) %>%
  summarise(ny_gdp_mktp_pp_kd = sum(ny_gdp_mktp_pp_kd)) %>%
  mutate(Entity= "BRICS")

# head(BRICS_sum)

df <- df %>% select(-Code) %>% rbind(G7_sum, BRICS_sum) %>%
             group_by(Year) %>%
             mutate(Share = ny_gdp_mktp_pp_kd/ny_gdp_mktp_pp_kd[Entity== "World"])


# head(df)

df %>% filter(Entity %in% c("G7", "BRICS")) %>%
        ggplot(aes(Year, Share, color=Entity))+
        geom_line()+
         scale_y_continuous(labels = scales::percent) +
        theme_light()+
        theme(legend.position="bottom")+

        labs(title="Anteil der Staatengruppen am Welt-BIP",
             color= "Staatengruppe\nZusammensetzung 2025",
             x="Jahr",
             y="Anteil",
             caption= "Abbildung: Jan Voßwinkel,  Daten: Weltbank,  zur Verfügung gestellt von ourworldindata.org")

df %>% filter(Entity %in% c("European Union (27)", "United States", "China", "Russia" #, "Germany"
              )) %>%
        ggplot(aes(Year, Share, color=Entity))+
        geom_line()+
         scale_y_continuous(labels = scales::percent) +
        theme_light()+
        labs(title="Anteil am Welt-BIP",
             color= "Staat",
             x="Jahr",
             y="Anteil",
             caption= "Abbildung: Jan Voßwinkel,  Daten: Weltbank,  zur Verfügung gestellt von ourworldindata.org")

df %>% filter(Entity %in% c("Germany", "Russia")) %>%
        ggplot(aes(Year, Share, color=Entity))+
        geom_line()+
         scale_y_continuous(labels = scales::percent) +
        theme_light()+
        labs(title="Anteil am Welt-BIP",
             color= "Staat",
             x="Jahr",
             y="Anteil",
             caption= "Abbildung: Jan Voßwinkel,  Daten: Weltbank,  zur Verfügung gestellt von ourworldindata.org")

```


## Die Suche nach einem neuen System?

Wir lesen [@tooze_towards_2025](https://www.intereconomics.eu/contents/year/2025/number/5/article/towards-the-next-world-order-lessons-from-history.html) 

```{r qr,  echo=FALSE, warning=FALSE}
library(qrcode)

qr <- qr_code('https://www.intereconomics.eu/contents/year/2025/number/5/article/towards-the-next-world-order-lessons-from-history.html')

#plot(qr)

generate_svg(qr, filename = "tooze.svg")

```

![](tooze.svg){width="50%"}  



## Tendenzen in der globalen Politik nach @patrick_rules_2023

- **Rückzug von der Globalisierung**

- **Nord-Süd-Spaltung**

- **Demokratischer Rückschritt**

- **Wiederaufleben des Nationalismus**

## Die Nationale Sicherheitsstrategie der USA 2025

[Die Nationale Sicherheitsstrategie der USA](https://www.whitehouse.gov/wp-content/uploads/2025/12/2025-National-Security-Strategy.pdf)

### Ziele in den USA

- Souveränität

- Krisensichere Infrastruktur

- Sicherheit der Grenzen

- Kontrolle der Migration

- Militärische Stärke

- Ökonomische/industrielle Stärke

- Innovationsstärke

- Energieunabhängigkeit

- Soft-Power

- "Kulutrelle Gesundheit"

### Ziele in der Welt

- Stabilität in der westlichen Hemissphäre ("Trump Corollary to
the Monroe Doctrine")

- Freier Zugang  zum Indo-Pazifik

- Europa bei der Sicherung Europas helfen

- Einflusssicherung im Nahen Osten (ohne "ewige Kriege")

- US-Technoligie und US-Standards sollen weltweit Bedeutung haben


### Kernpunkte der Stratiegie

- Enge Definition des nationalen Interesses

- Frieden durch Stärke

- Bevorzugung der Nichteinmischung

- Flexibler Realismus  
  "We seek good relations
and peaceful commercial relations with the nations of the world without
imposing on them democratic or other social change that differs widely from
their traditions and histories."

- Primat der Nationen

- Souveränität und Respekt

- Gleichgewicht der Kräfte

  "The United States cannot allow any nation to become
so dominant that it could threaten our interests."

- Pro Worker statt pro Growth

- Faire Behandlung der USA

- Kompetenz und Leistungsprinzip

### Prioritäten 

- Ende der Massenmigration

- Schutz der Kernfreiheiten

- Latenteilung und Lastenumverteilung

- Neuausrichtung durch Frieden

- Ökonomische Sicherheit
