# Aktuelle Dynamiken im Gefüge der Staaten und der Global Governance

## Machtverschiebung

```{r}
#| message: false
#| warning: false

# library(jsonlite)

# Fetch the data
df <- read.csv("https://ourworldindata.org/grapher/gdp-worldbank.csv?v=1&csvType=full&useColumnShortNames=true")

# Fetch the metadata
# metadata <- fromJSON("https://ourworldindata.org/grapher/gdp-worldbank.metadata.json?v=1&csvType=full&useColumnShortNames=true")

# head(df)


g7_countries <- c("Canada", "France", "Germany", "Italy", "Japan", "United Kingdom", "United States")

brics_countries <- c(
  "Brazil",
  "Russia",
  "India",
  "China",
  "South Africa",
  "Egypt",
  "Ethiopia",
  "Iran",
  "United Arab Emirates",
  "Indonesia"
)

library(tidyverse)

G7_sum <- df %>% group_by(Year) %>%
  filter(Entity %in% g7_countries) %>%
  summarise(ny_gdp_mktp_pp_kd = sum(ny_gdp_mktp_pp_kd)) %>%
  mutate(Entity= "G7")

# head(G7_sum)

BRICS_sum <- df %>% group_by(Year) %>%
  filter(Entity %in% brics_countries) %>%
  summarise(ny_gdp_mktp_pp_kd = sum(ny_gdp_mktp_pp_kd)) %>%
  mutate(Entity= "BRICS")

# head(BRICS_sum)

df <- df %>% select(-Code) %>% rbind(G7_sum, BRICS_sum) %>%
             group_by(Year) %>%
             mutate(Share = ny_gdp_mktp_pp_kd/ny_gdp_mktp_pp_kd[Entity== "World"])


# head(df)

df %>% filter(Entity %in% c("G7", "BRICS")) %>%
        ggplot(aes(Year, Share, color=Entity))+
        geom_line()+
         scale_y_continuous(labels = scales::percent) +
        theme_light()+
        theme(legend.position="bottom")+

        labs(title="Anteil der Staatengruppen am Welt-BIP",
             color= "Staatengruppe\nZusammensetzung 2025",
             x="Jahr",
             y="Anteil",
             caption= "Abbildung: Jan Voßwinkel,  Daten: Weltbank,  zur Verfügung gestellt von ourworldindata.org")

df %>% filter(Entity %in% c("European Union (27)", "United States", "China", "Russia" #, "Germany"
              )) %>%
        ggplot(aes(Year, Share, color=Entity))+
        geom_line()+
         scale_y_continuous(labels = scales::percent) +
        theme_light()+
        labs(title="Anteil am Welt-BIP",
             color= "Staat",
             x="Jahr",
             y="Anteil",
             caption= "Abbildung: Jan Voßwinkel,  Daten: Weltbank,  zur Verfügung gestellt von ourworldindata.org")

df %>% filter(Entity %in% c("Germany", "Russia")) %>%
        ggplot(aes(Year, Share, color=Entity))+
        geom_line()+
         scale_y_continuous(labels = scales::percent) +
        theme_light()+
        labs(title="Anteil am Welt-BIP",
             color= "Staat",
             x="Jahr",
             y="Anteil",
             caption= "Abbildung: Jan Voßwinkel,  Daten: Weltbank,  zur Verfügung gestellt von ourworldindata.org")

```


## Die Suche nach einem neuen System?

Wir lesen [@tooze_towards_2025](https://www.intereconomics.eu/contents/year/2025/number/5/article/towards-the-next-world-order-lessons-from-history.html) 

```{r qr,  echo=FALSE, warning=FALSE}
library(qrcode)

qr <- qr_code('https://www.intereconomics.eu/contents/year/2025/number/5/article/towards-the-next-world-order-lessons-from-history.html')

#plot(qr)

generate_svg(qr, filename = "tooze.svg")

```

![](tooze.svg){width="50%"}  



## Tendenzen in der globalen Politik nach @patrick_rules_2023

- **Rückzug von der Globalisierung**

- **Nord-Süd-Spaltung**

- **Demokratischer Rückschritt**

- **Wiederaufleben des Nationalismus**

## Die Nationale Sicherheitsstrategie der USA 2025

[Die Nationale Sicherheitsstrategie der USA](https://www.whitehouse.gov/wp-content/uploads/2025/12/2025-National-Security-Strategy.pdf)